臺灣士林地方法院民事判決
                                     109年度訴字第2073號
原      告  張文芳
訴訟代理人  連一鴻律師
被      告  煒盛實業有限公司

法定代理人  吳祐瑋
被      告  黃鏡清

共      同
訴訟代理人  李紹榮
複  代理人  黃士榮
上列被告因過失傷害案件，原告提起刑事附帶民事訴訟請求損害
賠償事件，經本院刑事庭裁定（109年度交附民字第95號）移送
前來，本院於民國111年5月6日言詞辯論終結，判決如下：
    主  文
被告應連帶給付原告新臺幣壹佰陸拾陸萬玖仟肆佰肆拾捌元，及
被告黃鏡清自民國一百零九年九月二十三日起，被告煒盛實業有
限公司自一百零九年九月二十五日起，均至清償日止，按年息百
分之五計算之利息。
原告其餘之訴駁回。
訴訟費用由被告連帶負擔百分之七十六，餘由原告負擔。
本判決原告勝訴部分得假執行；但被告如以新臺幣壹佰陸拾陸萬
玖仟肆佰肆拾捌元為原告預供擔保，得免為假執行。
原告其餘假執行之聲請駁回。
    事實及理由
壹、程序方面
一、訴狀送達後，原告不得將原訴變更或追加他訴，但擴張或減
    縮應受判決事項之聲明者，不在此限，民事訴訟法第255條
    第1項第3款定有明文。查原告起訴聲明第1項為：被告應連
    帶給付新臺幣（下同）448萬9,506元之本息（見109年度交
    附民字第95號卷第3頁，下稱附民卷），嗣變更聲明為：被
    告應連帶給付218萬9,593元之本息（見本院卷二第39頁），
    乃減縮應受判決事項之聲明，尚無不合，應予准許。
二、本於道路交通事故有所請求而涉訟者，不問其標的金額或價
    額一律適用簡易程序，民國110年1月20日修正、同年月22日
    施行之民事訴訟法第427條第2項第11款定有明文。又修正之
    民事訴訟法簡易訴訟程序，依本施行法第12條第10項公告施
    行後，於修正前已繫屬之事件，其法院管轄權及審理程序依
    下列之規定：未經終局裁判者，適用修正後之規定。曾經
    終局裁判者，適用修正前之規定，民事訴訟法施行法第4條
    之1亦有明文。本件原告主張被告黃鏡清在道路駕駛車輛不
    慎致其身體受傷而請求損害賠償，核屬因道路交通事故而有
    所請求，且未經終局判決，依前開規定，應適用簡易訴訟程
    序而為裁判，合先敘明。
貳、實體方面
一、原告主張：被告黃鏡清於108年6月17日中午12時31分許，駕
    駛車牌號碼000-00號營業大貨車（承載預拌混凝土；下稱系
    爭大貨車），沿新北市淡水區中正東路2段內側車道往淡水
    方向行駛，車行至該路段121號前，本應注意車前狀況，隨
    時採取必要之安全措施，並應注意於同一車道行駛時，後車
    與前車之間應保持隨時可以煞停之距離等規定，而依當時天
    候晴、日間自然光線、路面狀態乾燥、無缺陷、無障礙物、
    視距良好，並無不能注意上揭規定情事，竟疏未注意及此，
    貿然前行，適原告駕駛車牌號碼00-0000號自用小客車（下
    稱系爭小客車），沿同路段同向行駛在被告黃鏡清車輛前方
    ，因遇號誌紅燈而停車，被告黃鏡清發覺此情時雖予煞車，
    然仍因未保持可以煞停之距離而撞擊原告所駕駛車輛後車尾
    （下稱系爭車禍事故），原告因系爭車禍事故受有揮鞭式創
    傷症候群之傷害，並因此受有醫療費用7,585元、勞動能力
    減損158萬2,008元、慰撫金60萬元之損害，被告黃鏡清受僱
    於被告煒盛實業有限公司（下稱被告煒盛公司），於事故發
    生時係因執行職務而駕駛系爭大貨車，被告應連帶賠償原告
    所受上開損害。爰依民法第184條第1項前段、第188條第1項
    本文、第191條之2、第193條第1項、第195條第1項規定，請
    求被告應連帶賠償原告218萬9,593元等語。並聲明：㈠被告
    應連帶給付原告218萬9,593元，及自刑事附帶民事起訴狀繕
    本送達之翌日起至清償日止，按年息百分之五計算之利息；
    ㈡願供擔保，請准宣告假執行。
二、被告則以：原告所提供UBER薪資，無法確認是否為該公司之
    轉帳，且原告之收入亦未見有該公司之薪資明細；原告請求
    之慰撫金亦有過高之情等語，資為抗辯。並聲明：㈠原告之
    訴駁回；㈡如受不利判決，願供擔保，請准宣告免為假執行
    。
三、兩造不爭執事項（見本院卷二第53-54頁）
  ㈠被告黃鏡清於108年6月17日中午12時31分許駕駛系爭大貨車
    ，沿新北市淡水區中正東路2段內側車道往淡水方向行駛，
    車行至該路段121號前，本應注意車前狀況，隨時採取必要
    之安全措施，並應注意於同一車道行駛時，後車與前車之間
    應保持隨時可以煞停之距離等規定，而依當時天候晴、日間
    自然光線、路面狀態乾燥、無缺陷、無障礙物、視距良好，
    並無不能注意上揭規定情事，竟疏未注意及此，貿然前行，
    適原告駕駛系爭小客車，沿同路段同向行駛在被告黃鏡清車
    輛前方，因遇號誌紅燈而停車，被告黃鏡清發覺此情時雖予
    煞車，然仍因未保持可以煞停之距離而撞擊原告所駕駛車輛
    後車尾。
  ㈡原告因系爭車禍事故而受有揮鞭式創傷症候群（見附民卷第1
    3頁）。
  ㈢被告對原告因系爭車禍事故受有醫療費用7,585元損害，不予
    爭執（見附民卷第27頁、本院一卷第78頁）。
  ㈣原告兼職駕駛UBER，平均月收入為3萬2,675元，並於108年度
    任職於富邦人壽、富邦產險公司之平均月收入為1萬2,339元
    （見附民卷第63、65-71頁、本院卷一第79頁）。
  ㈤被告黃鏡清任職於被告煒盛實業有限公司（見本院卷一第78
    頁）。
四、法院的判斷
　㈠因故意或過失，不法侵害他人之權利者，負損害賠償責任。
    受僱人因執行職務，不法侵害他人之權利者，由僱用人與行
    為人連帶負損害賠償責任。汽車、機車或其他非依軌道行駛
    之動力車輛，在使用中加損害於他人者，駕駛人應賠償因此
    所生之損害。不法侵害他人之身體或健康者，對於被害人因
    此喪失或減少勞動能力或增加生活上之需要時，應負損害賠
    償責任；不法侵害他人之身體、健康、名譽、自由、信用、
    隱私、貞操，或不法侵害其他人格法益而情節重大者，被害
    人雖非財產上之損害，亦得請求賠償相當之金額。民法第18
    4條第1項前段、第188條第1項本文、第191條之2本文、第19
    3條第1項及第195條第1項前段分別定有明文。
　㈡被告黃鏡清於108年6月17日中午12時31分許駕駛系爭大貨車
    ，沿新北市淡水區中正東路2段內側車道往淡水方向行駛，
    車行至該路段121號前，本應注意車前狀況，隨時採取必要
    之安全措施，並應注意於同一車道行駛時，後車與前車之間
    應保持隨時可以煞停之距離等規定，而依當時天候晴、日間
    自然光線、路面狀態乾燥、無缺陷、無障礙物、視距良好，
    並無不能注意上揭規定情事，竟疏未注意及此，貿然前行，
    適原告駕駛系爭小客車，沿同路段同向行駛在被告黃鏡清車
    輛前方，因遇號誌紅燈而停車，被告黃鏡清發覺此情時雖予
    煞車，然仍因未保持可以煞停之距離而撞擊原告所駕駛車輛
    後車尾，原告因而受有揮鞭式創傷症候群之傷害等情，為被
    告所不爭執（見不爭執事項㈠、㈡），被告既因其駕駛系爭大
    貨車，未注意車前狀況，亦未與前車即系爭小客車之間保持
    隨時可以煞停之距離，致系爭大貨車碰撞系爭小客車，原告
    因而受有前開傷害，是原告主張被告過失不法侵害其身體及
    健康之權利，請求被告賠償其所受之損害等語，即屬有據。
    又被告對於原告請求醫療費用7,585元、被告黃鏡清任職於
    被告煒盛實業有限公司等節為不爭執（見不爭執事項㈢、㈤）
    ，原告依前揭規定請求被告連帶賠償此部分損害，亦屬有據
    。
　㈢原告因系爭車禍事故，請求被告連帶賠償以下損害，有無理
    由？
    ⒈勞動能力減損部分
　　　⑴查原告勞動能力減損為何，業經兩造合意由國立臺灣大
        學醫學院附設醫院鑑定，經該院醫師鑑定後回覆：依照
        本院檢送原告病歷資料，及原告於111年3月9日至醫院
        鑑定時之病史詢問及身體診察評估，其目前仍有雙手及
        頸部疼痛，參考美國醫學會永久障害評估指引評估原告
        所受揮鞭式創傷症候群之全人障害比例為15％，並進一
        步參考美國加州永久失能評估準則，考量其受傷部位、
        職業屬性（原告自述受傷時同時從事保險業和UBER司機
        工作）及事故時之年齡等因素，其調整後勞動能力減損
        比例介於18％（保險業務員）和20％（UBER司機）之間等
        情，有該醫院111年3月29日校附醫秘字第1110901367號
        函檢附受理院外機關鑑定/查詢案件回復意見表在卷可
        稽（見本院卷二第29-32頁），且為被告所不爭執（見
        本院卷二第55頁），是原告主張因系爭侵權行為致其勞
        動能力減損19％，應屬有據。
　　　⑵又被害人因身體健康被侵害而喪失勞動能力所受之損害
        ，其金額應就被害人受侵害前之身體健康狀態、教育程
        度、專門技能、社會經驗等方面酌定之，不能以一時一
        地之工作收入為準（最高法院63年台上字第1394號判決
        參照）。查原告原告兼職駕駛UBER，平均月收入為3萬2
        ,675元，並於108年度任職於富邦人壽、富邦產險公司
        之平均月收入為1萬2,339元等情，為兩造所不爭執（見
        不爭執事項㈣），又本院審酌原告自陳曾就讀實踐大學
        肄業，及其於系爭車禍事故發生時之身體健康狀態、年
        齡、專門技能、社會經驗，認原告主張其於通常情形下
        可能取得收入為4萬5,014元為適當。被告雖抗辯原告是
        否從事UBER工作仍有疑云云，然本院於110年2月19日辯
        論時詢問被告「對於原告從事兼職駕駛UBER工作、月收
        入32,675元乙事」乙事，被告業已陳明「不爭執」（見
        本院卷一第79頁），則被告既未提出事證證明所為前開
        自認與事實不符（民事訴訟法第279條第3項規定參照）
        ，其事後再以原告是否從事駕駛UBER乙事為爭執，自屬
        無據。
　　　⑶原告為66年2月12日生（見附民卷第13頁），得請求勞動
        能力減少之損害，期間應自108年6月18日計算至原告65
        歲（勞動基準法第54條第1款所定65歲之強制退休年齡
        ）即131年2月11日止，依霍夫曼式計算法扣除中間利息
        （首期給付不扣除中間利息），核計其金額為158萬1,8
        63元（計算式詳附表），原告請求被告賠償勞動能力減
        少損害158萬1,863元，為有理由，逾此部分請求，則無
        理由。
　　⒉慰撫金部分
　　　⑴慰藉金之賠償須以人格權遭遇侵害，使精神上受有痛苦
        為必要，其核給之標準固與財產上損害之計算不同，然
        非不可斟酌雙方身分資力與加害程度，及其他各種情形
        核定相當之數額（最高法院51年度台上字第223號判決
        參照）。
　　　⑵爰斟酌被告因過失不法侵害原告身體、健康權，致原告
        受有揮鞭式創傷症候群傷害，原告因受有上開傷害而須
        進行治療，在精神上必受有相當痛苦；復審酌原告自陳
        大學肄業，現任職於保險公司，並兼職駕駛UBER，每月
        收入為4萬5,014元等語（本院卷二第42-43頁），被告
        黃鏡清自陳為高中肄業，從事駕駛司機工作，月收入約
        4萬元等語（見本院卷一第98頁），原告於108年度所得
        約為23萬元，名下有車輛1筆財產，被告黃鏡清於108年
        度所得約為44萬元，名下有車輛1筆財產，有本院依職
        權調閱稅務電子閘門財產所得調件明細表存卷可參（見
        限制閱覽卷），認原告請求被告賠償精神慰撫金8萬元
        為適當，逾此部分之金額，則無理由，不應准許。
　　⒊綜上，原告請求被告連帶賠償166萬9,448元（計算式：醫
      療費用7,585元＋勞動能力減損1,581,863元＋慰撫金80,000
      元＝1,669,448），為有理由。
　㈣給付無確定期限者，債務人於債權人得請求給付時，經其催
    告而未為給付，自受催告時起，負遲延責任，其經債權人起
    訴而送達訴狀，或依督促程序送達支付命令，或為其他相類
    之行為者，與催告有同一之效力；遲延之債務，以支付金錢
    為標的者，債權人得請求依法定利率計算之遲延利息；應付
    利息之債務，其利率未經約定，亦無法律可據者，週年利率
    為5％，民法第229條第2項、第233條第1項前段、第203條分
    別定有明文。經查，本件損害賠償之債並無確定給付期限，
    原告本於侵權行為之法律關係，請求被告連帶給付166萬9,4
    48元，及自刑事附帶民事起訴狀繕本送達被告黃鏡清翌日即
    109年9月23日（送達證書見附民卷第83頁）起、送達被告煒
    盛公司翌日即同年月25日（送達證書見附民卷第85頁）起，
    均至清償日止，按年息5％計算之利息，為有理由，應予准許
    。
五、綜上所述，原告依民法第184條第1項前段、第188條第1項本
    文、第191條之2本文、第193條第1項、第195條第1項前段規
    定，請求被告給付原告166萬9,448元，及被告黃鏡清自109
    年9月23日起、被告煒盛公司自同年月25日起，均至清償日
    止，按年息5％計算之利息，為有理由，應予准許。逾此部分
    之請求，尚屬無據，應予駁回。
六、本判決依民事訴訟法第389條第1項第3款規定，應依職權宣
    告假執行。至原告就敗訴部分陳明願供擔保聲請宣告假執行
    ，因訴之駁回而失所依據，不予准許。另被告就原告勝訴部
    分陳明願供擔保，聲請宣告免為假執行，合於法律規定，爰
    酌定相當之擔保金額宣告之。
七、本件事證已臻明確，兩造其餘攻擊防禦方法及所提證據，於
    判決結果不生影響，爰不一一論列，併此敘明。
八、訴訟費用負擔之依據：民事訴訟法第79條、第85條第2項。
中　　華　　民　　國　　111 　年　　5 　　月　　27　　日
                  民事簡易庭  法  官  蔡子琪
以上正本係照原本作成。
如對本判決上訴，應於判決送達後20日內向本院提出上訴狀，若
委任律師提起上訴者，應一併繳納上訴審裁判費，否則本院得不
命補正逕行駁回上訴。
中　　華　　民　　國　　111 　年　　5 　　月　　31　　日
                              書記官  周苡彤
附表
❶原告每年因勞動能力減損之損害為：10萬2,632元（計算式：45
  ,014×12×19％＝102,632，元以下四捨五入，下同）
❷依霍夫曼式計算法扣除中間利息（首期給付不扣除中間利息）
  核計其金額為158萬1,863元【計算式：102,632×15.00000000+
  (102,632×0.00000000)×(15.00000000-00.00000000)=1,581,8
  63.000000000。其中15.00000000為年別單利5%第22年霍夫曼
  累計係數，15.00000000為年別單利5%第23年霍夫曼累計係數
  ，0.00000000為未滿一年部分折算年數之比例(7/12+24/365=0
  .00000000)。】